【裁判字號】    98,審易,3650
【裁判日期】    990129
【裁判案由】    毒品危害防制條例
【裁判全文】
臺灣高雄地方法院刑事判決            98年度審易字第3650號
公  訴  人  臺灣高雄地方法院檢察署檢察官
被      告  甲○○
                    （現於臺灣高雄戒治所戒治中）
上列被告因毒品危害防制條例案件，經檢察官提起公訴（98年度
偵字第27097 號），本院判決如下：
    主  文
本件公訴不受理。
    理  由
一、公訴意旨略以：被告甲○○明知海洛因係毒品危害防制條例
    管制之第一級毒品，不得非法持有，竟於不詳時、地，向真
    實姓名、年籍不詳綽號「阿祥」之男子，以新臺幣（下同）
    5,000 元之代價購得海洛因1 包（淨重1.16公克）後持有之
    。嗣警於民國98年4 月27日13時45分許，在高雄縣鳳山市○
    ○路605 號前，見甲○○形跡可疑而上前盤查，甲○○遂於
    員警未發現前揭犯罪前，主動主動自身上取出上開海洛因1
    包交予員警查辦，始獲悉上情，因認被告涉犯毒品危害防制
    條例第11條第1 項之持有第一級毒品罪嫌等語。
二、按案件起訴之程序違背規定者，應諭知不受理之判決，刑事
    訴訟法第303 條第1 款定有明文。次按，被告有施用毒品犯
    行，其持有毒品之低度行為，應分別為施用各該毒品之高度
    行為所吸收，應依施用毒品行為論處（最高法院91年度臺上
    字第6334號判決參照）。而被告涉犯施用毒品罪，依毒品危
    害防制條例第20條及第33條之規定，需係觀察、勒戒或強制
    戒治執行完畢釋放後，5 年內再犯毒品危害防制條例第10條
    之施用毒品罪者，始由檢察官依法追訴，若未經觀察、勒戒
    或強制戒治之程序而犯毒品危害防制條例第10條之施用毒品
    罪，或觀察勒戒、強制戒治執行完畢釋放5 年後，再犯毒品
    危害防制條例第10條之施用毒品罪者，均應由檢察官向法院
    聲請裁定送勒戒處所觀察、勒戒，經觀察、勒戒後，認無繼
    續施用毒品傾向者，即應為不起訴處分；有繼續施用毒品傾
    向者，則由檢察官向法院聲請裁定令入戒治處所強制戒治，
    並於強制戒治執行完畢後，為不起訴處分。從而，被告施用
    毒品之行為，若係發生觀察、勒戒程序執行完畢釋放5 年之
    後，則被告應依毒品危害防制條例第20條之規定，由法院裁
    定觀察勒戒或強制戒治，並於觀察、勒戒或強制戒治執行完
    畢後，為不起訴處分，而不得逕行就其施用或持有毒品犯行
    起訴，否則即屬程序違背規定，依法自應為不受理之諭知。
三、經查：
  (一)被告於98年4 月27日13時45分許，在高雄縣鳳山市○○路60
    5 號前，為高雄縣政府警察局鳳山分局文山派出所員警查獲
    涉犯違反毒品危害防制條例案件，並扣得被告持有之疑似海
    洛因白色粉末1 包。而該扣案之白色粉末1 包，經送法務部
    調查局鑑定結果，確係第一級毒品海洛因（淨重0.16公克、
    純質淨重0.06公克、空包裝重0.4 公克）無訛，有法務部調
    查局濫用藥物實驗室98年6 月29日調科壹字第09823018580
    號鑑定通知書1 紙附卷可稽，被告持有第一級毒品海洛因之
    事實，固堪認定。
  (二)又被告確有施用第一級毒品海洛因之犯行，業據被告於警詢
    時供稱：伊於98年4 月24日中午，在高雄市楠梓區，向某真
    實姓名、年籍均不詳綽號「祥仔」之男子，以3,000 元價格
    ，購買扣案之第一級毒品海洛因1 包後，於同日晚間某時許
    ，在其位於高雄市楠梓區○○○路210 巷9 弄4 號住處房間
    ，以摻入香菸吸食煙氣之方式，施用第一級毒品海洛因等語
    不諱，而被告為警採集之尿液檢體，經送台灣檢驗科技股份
    有限公司鑑定結果，呈現嗎啡陽性反應，堪認被告確有施用
    第一級毒品海洛因之事實。本院斟酌被告施用第一級毒品之
    時間，係在其購買而持有第一級毒品之後，足認扣案之第一
    級毒品海洛因，係供被告吸食之用。
  (三)另被告於前揭時、地為警查獲違反毒品危害防制條例案件，
    業經臺灣高雄地方法院檢察署檢察官就被告施用第一級毒品
    部分，於98年7 月29日，以98年度偵字第2886號、第3100號
    ，向本院聲請送觀察勒戒，並經本院於同年8 月31日，以98
    年度審毒聲字第924 號裁定被告應送勒戒處所觀察勒戒，而
    被告於本件查獲前，曾因施用毒品案件，經本院裁定送觀察
    、勒戒，而於90年3 月26日觀察勒戒執行完畢，自臺灣高雄
    看守所附設勒戒處所釋放，由臺灣高雄地方法院檢察署檢察
    官以90年度毒偵字第614 號不起訴處分確定等情，有臺灣高
    等法院被告前案紀錄表、98年度偵字第2886號、第3100號聲
    請書、98年度審毒聲字第924 號裁定各1 份在卷可憑（見本
    院卷第8 頁至第13頁、臺灣高雄地方法院檢察署98年度毒偵
    字第2866號偵查卷第28頁至第30頁），是被告本件持有、施
    用第一級毒品之行為，係前次觀察勒戒執行完畢釋放5 年後
    ，始行發生。
  (四)綜上所述，被告持有第一級毒品海洛因之低度行為，應為施
    用第一級毒品之高度行為所吸收，應依施用毒品之行為論處
    ，由於被告本次施用第一級毒品之行為，距離前次觀察勒戒
    執行完畢釋放日期，已逾5 年，尚不符「觀察、勒戒或強制
    戒治執行完畢釋放後，5 年內再犯毒品危害防制條例第10條
    之施用毒品罪」之要件，是被告施用第一級毒品之行為，因
    不符合毒品危害防制條例第23條第2 項所規定之程序，而不
    得起訴，則參照前揭說明，被告持有第一級毒品之行為，自
    亦不得另行起訴，是本件起訴之程序違背規定，且無從補正
    ，本院自應依刑事訴訟法第303 條第1 款、第307 條之規定
    ，不經言詞辯論逕為不受理判決之諭知。
據上論結，應依刑事訴訟法第303條第1款、第307條，判決如主
文。
中    華    民    國    99    年    1     月    29    日
                  刑事第十庭  法  官  高增泓
以上正本證明與原本無異。
如不服本判決應於收受送達後10日內向本院提出上訴書狀，並應
敘述具體理由；如未敘述上訴理由者，應於上訴期間屆滿後20日
內向本院補提理由書（均須按他造當事人之人數附繕本）「切勿
逕送上級法院」。
中    華    民    國    99    年    1     月    29    日
                              書記官  楊明月


司法院資訊處製作；財團法人民間司法改革基金會備份。
